【裁判字號】    94,易,735
【裁判日期】    951012
【裁判案由】    竊盜
【裁判全文】
臺灣新竹地方法院刑事判決               94年度易字第735號
公  訴  人  臺灣新竹地方法院檢察署檢察官
被      告  乙○○
上列被告因竊盜案件，經檢察官提起公訴（94年度偵字第4631號
），本院判決如下：
    主  文
乙○○無罪。
    理  由
一、公訴意旨以：被告乙○○與姓名年籍不詳之成年男子共同基
    於意圖為自己不法所有之犯意聯絡，於民國94年8 月19日凌
    晨0時30分許，駕駛其所有之車牌號碼HQS-227號重型機車，
    前往新竹縣北埔鄉○○村○○鄰○○○路段，持客觀上具有危
    險性、可供兇器使用之倍力剪線鉗1支、尖嘴鉗1支、藍波刀
    1支、短鐵杆23支及工程帽1頂、小手電筒1支、S腰帶1 條、
    絕緣手套1雙，穿載雨鞋1雙，先以短鐵杆插入電線桿上小洞
    之方式，攀爬上臺灣電力股份有限公司（下稱臺電公司）所
    架設之電線桿，將臺電公司所有，而由該公司新竹區營業處
    北埔服務所所管理維修，架設於水桿19支11支10～低3 桿
    電線桿上電線逐段剪下，竊取長約375公尺之22平方PVC風雨
    線「材料及復舊工程費約新臺幣1萬2,500元」，得手據為己
    有，嗣以其上開重型機車，載運所竊得之上開PVC 風雨線及
    行竊工具，於同日凌晨1 時15分許，途經新竹縣北埔鄉○○
    村○○鄰路段，為警當場查獲，並扣得做案工具倍力剪線鉗1
    支、尖嘴鉗1支、藍波刀1支、短鐵杆23支（起訴書誤載為1
    支）及工程帽1頂、小手電筒1支、S腰帶1條、絕緣手套1 雙
    、雨鞋1雙，及竊得之22平方PVC風雨線4.3 公尺，因認被告
    涉犯刑法第321條第1項第3款之加重竊盜罪嫌。
二、按犯罪事實應依證據認定之，無證據不得認定犯罪事實；又
    不能證明被告犯罪者，應諭知無罪之判決，刑事訴訟法第15
    4條第2項、第301條第1項分別定有明文。次按刑事訴訟法上
    所謂認定犯罪事實之證據，係指足以認定被告確有犯罪行為
    之積極證據而言，該項證據自須適合於被告犯罪事實之認定
    ，始得採為斷罪資料。且認定不利於被告之事實，須依積極
    證據，苟積極證據不足為不利於被告事實之認定時，即應為
    有利於被告之認定，更不必有何有利之證據。如未能發現相
    當證據，或證據不足以證明，自不能以推測或擬制之方法，
    以為裁判之基礎。又刑事訴訟上證明之資料，無論其為直接
    或間接證據，均須達於通常一般之人均不致有所懷疑，而得
    確信其為真實之程度，始得據為有罪之認定，若其關於被告
    是否犯罪之證明未能達此程度，而有合理性懷疑之存在，致
    使無從形成有罪之確信，即不得遽為不利被告之認定，此分
    別有最高法院29年上字第3105號、30年上字第816號、40 年
    臺上字第86號、76年臺上字第4986號判例可資參照。
三、公訴人認被告乙○○涉有刑法第321條第1項第3 款之加重竊
    盜罪嫌，無非係以被害人即臺電公司新竹區營業處北埔服務
    所主任甲○○於警詢中之指述、證人彭清東於警詢中之證述
    、新竹縣警察局竹東分局扣押筆錄、查扣物品清單、臺電公
    司新竹區營業處電力線路失竊現場調查報告表、扣案之倍力
    剪線鉗1支、尖嘴鉗1支、藍波刀1支、短鐵杆23支及工程帽1
    頂、小手電筒1支、S腰帶1條、絕緣手套1雙、雨鞋1 雙，及
    上開扣案物及電線之照片25幀、現場雨鞋鞋印及被告所著雨
    鞋照片6幀、車牌號碼HQS-227號重型機車之照片2 幀等為依
    據。訊據被告堅詞否認涉有加重竊盜罪嫌，辯稱：伊未用鐵
    條去剪電線，亦未經過電線被竊地點，現場雨鞋之鞋印非伊
    之鞋印，扣案電線亦非在伊騎乘之機車上扣得等語。
四、經查：被告於94年8月19日凌晨1時15分許，騎乘車牌號碼HQ
    S-227號重型機車，載運倍力剪線鉗1支、尖嘴鉗1 支、藍波
    刀1支、短鐵杆23支及工程帽1頂、小手電筒1支、S腰帶1 條
    、絕緣手套1雙等物、穿戴雨鞋1雙，途經新竹縣北埔鄉○○
    村○○鄰路段，為警查獲之事實，為被告是認屬實，並據證人
    即查獲警員丙○○到庭結證無誤（見本院卷第48-50、53頁
    之95年6月22日審判筆錄）。惟查：
（一）證人丙○○雖於本院結稱：被告車上有剪線器和那些攀爬
      的工具，後來我們再回去現場找，找到早上才找到他們之
      前藏起來已經剪斷的電線，扣案22平方PVC風雨線4.3公尺
      是在鞋腳印旁邊放著的，我們那天從晚上就開始找，天還
      沒有亮的時候就在鞋印旁邊找到，其他被剪的電線就沒有
      找到。扣案倍力剪剛剪過電線的銅屑還在上面，當時還有
      查扣到的電纜線和倍力剪拿來比對，確定那個痕跡相符，
      而且是新痕跡，那個痕跡是中間有一個線，周圍包著六根
      線，倍力剪呈現剛好就是電纜線的痕跡等語（見本院卷第
      50-51頁之95年6月22日審判筆錄）。惟其亦證述：沒有辦
      法判斷是剪現場的電線，我們只能判斷是剛剪過的痕跡等
      語（見本院卷第54頁之95年6 月22日審判筆錄）。經警將
      扣案倍力剪線鉗1支與22平方PVC風雨線4.3公尺1條送請內
      政部警政署刑事警察局鑑識科痕跡組，以比對顯微鏡比對
      鐵剪試驗痕跡與送鑑電纜線待比對斷裂端遺留之工具痕跡
      結果，未發現紋痕特徵吻合者，此有該局95年7月4日刑鑑
      字第0950090976號函附卷足憑（見本院卷第98頁），堪認
      被告所持倍力剪線鉗上之銅屑，並非因剪斷現場遭竊之22
      平方PVC風雨線後，所遺留之痕跡。
（二）另證人丙○○於本院證陳：扣案22平方PVC風雨線4.3公尺
      是在鞋腳印旁邊放著的，現場鞋印與被告所穿雨鞋鞋印長
      寬還有鞋底的痕跡都相符等語（見本院卷第51頁之95年 6
      月22日審判筆錄）。惟內政部警政署刑事警察局鑑識科痕
      跡組，將拍攝自新竹縣北埔鄉水村水幹19-11-10號桿
      旁之雨鞋鞋印以影像檔案製作成1:1 放大相片與拓自被告
      遭警查獲時穿雨鞋鞋底紋路印痕比對結果，前者鞋印紋痕
      主要係由孤形線條等組成，依其型態研判為右腳鞋子之鞋
      印，後者鞋底紋路印痕主要係由「Ｖ」字形線條、圓孔等
      紋型所組成，2 者紋痕型態不同，而認送鑑現場鞋印非送
      鑑犯罪嫌疑人乙○○所穿雨鞋所造成，此亦有內政部警政
      署刑事警察局94年12月7 日刑鑑字第0940178836號鑑定書
      在卷可稽（見本院卷第108 頁）。堪認證人丙○○以肉眼
      比對研判被告所著雨鞋與現場疑似竊嫌所留鞋印長寬還有
      鞋底痕跡都相符合之證詞，不足為憑。
（三）證人丙○○復證稱：被告騎乘之機車後座，有1 個固定器
      ，被告可能是把兩邊電桿的電線剪斷，之後把1 端電線綁
      在機車上面的固定器，然後用機車就可以把電線整個捲起
      而拖出來等語（見本院卷第51-52頁之95年6月22日審判筆
      錄），惟此乃證人臆測之詞；查被告為警查獲時，固定器
      及被告騎乘之機車上均未繫綁放置任何電線，扣案遭竊賊
      剪斷之22平方PVC風雨線4.3公尺係放置在現場鞋印旁，經
      警尋獲扣案，已如前述，苟被告確為行竊該22平方PVC 風
      雨線之竊賊，何以未在被告騎乘之機車上查扣任何贓物，
      是本院尚難因被告騎乘之機車後座有1 個固定器，即以擬
      制推測之方法，遽為不利被告之認定。
（四）至於證人即臺電公司新竹區營業處北埔服務所主任甲○○
      僅能證明臺電公司22平方PVC 風雨線遭竊之事實；而證人
      即報案人彭清東僅能證明94年8月19日0時30分許其住居所
      新竹縣北埔鄉水村14鄰面盆寮36號忽然停電，隨即發現
      其住處門口電線遭剪斷掉落屋頂，嗣再聽聞機車聲音在其
      住處下寶二水庫引水道逗留之事實，惟該2 證人之證詞均
      不足以證明當日係被告剪斷竊取電纜線。而被告為警查獲
      時載運倍力剪線鉗1支、尖嘴鉗1支、藍波刀1 支、短鐵杆
      23支及工程帽1頂、小手電筒1支、S腰帶1條、絕緣手套1
      雙等物，暨其當時穿戴雨鞋1 雙等情，固屬可疑；且其辯
      稱深夜欲前往友人林福鎮處探訪，攜帶上開工具係圖途中
      可隨時撿拾剪斷他人丟棄之鐵器以販賣營利，穿著雨鞋係
      因山上有蛇，機車上之固定器係供作打獵拉狗籠之用等語
      ，亦有違常情。惟上開扣案物並非僅能供作竊取PVC 風雨
      線之用，本案既查無積極證據足資證明被告業已著手行竊
      PVC 風雨線，而有合理性懷疑之存在，致使本院無從形成
      有罪之確信，即不得僅因被告辯詞可疑或虛偽，即遽為其
      有罪之認定。
（五）末查，檢察官認由被告穿著雨鞋踩於現場泥地與直接持被
      告所著雨鞋在硬地上拓印，2 者環境不同使力有異，拓印
      出之鞋印即有差異，因而主張本件鑑定方法應由被告穿著
      雨鞋踩於現場泥地拓下鞋印後，再與現場疑似竊賊所留鞋
      印比對；惟查，現場疑似竊賊所留鞋印紋痕主要係由孤形
      線條等組成，扣案被告穿著雨鞋之鞋底紋路印痕主要係由
      「Ｖ」字形線條、圓孔等紋型所組成，因2 者紋痕型態不
      同，故認送鑑現場鞋印非被告所穿雨鞋所造成，已據內政
      部警政署刑事警察局鑑定明確在卷，因2 者係雨鞋鞋底紋
      痕型態不同，並非使力大小以致於拓印之鞋印尺寸歧異，
      故本院認無再送鑑定之必要。另被告聲請傳喚林福鎮，欲
      證明案發當日伊欲前往林福鎮住處拜訪，惟此與被告是否
      行竊臺電公司之22平方PVC 風雨線此待證事實無涉，屬刑
      事訴訟法第163條之2第2項第2款「與待證事實無重要關係
      」之證據，而無調查必要，均併此敘明。綜上所述，本件
      查無其他積極證據足資認定被告涉有公訴人所指之竊盜犯
      行，既不能證明其犯罪，依法自應為無罪之諭知。
據上論斷，應依刑事訴訟法第301條第1項，判決如主文。
本案經檢察官葉乃瑋到庭執行職務
中    華    民    國    95    年    10    月    12    日
                  刑事第五庭    審判長法  官  楊惠芬
                                      法  官  楊麗文
                                      法  官  吳靜怡
以上正本證明與原本無異。
如不服本判決，應於送達後10日內向本院提出上訴狀（應附繕本
），上訴於臺灣高等法院。
中    華    民    國    95    年    10    月    13    日
                                      書記官  馮玉玲


司法院資訊處製作；財團法人民間司法改革基金會備份。
